【裁判字號】    88,交訴,34
【裁判日期】    890320
【裁判案由】    業務過失致死
【裁判全文】
臺灣嘉義地方法院刑事判決                          八十八年度交訴字第三四號
    公  訴  人  臺灣嘉義地方法院檢察署檢察官
    被      告  甲○○
右列被告因業務過失致死等案件，經檢察官提起公訴（八十八年度偵字第三六一四號
），本院判決如左：
    主  文
甲○○從事業務之人，因業務上之過失致人於死，處有期徒刑拾月。
    事  實
一、甲○○係萬能高級工業職業學校之校車司機，為從事駕駛業務之人，於民國（下
    八十八年五月十八日上午六時五十分許，駕駛車牌號碼ＷＲ─０九五號大客車，
    沿嘉義縣六腳鄉○○村○道台十九線公路由北往南方向行駛，行經嘉義縣六腳鄉
    六合國中校門前設有閃光黃燈號誌之路口時，應注意該路段之時速不得超過六十
    公里，且應遵守燈光號誌閃光黃燈之指示，減速慢行，並應注意車前狀況，隨時
    採取必要之安全措施，作隨時停車之準備，而依當時狀況並無不能注意之情事，
    竟疏未注意，貿然以時速六十五公里以上之速度穿越上開路口，適有吳文耀騎乘
    車牌號碼ＭＢＶ─八八三號重型機車，亦沿省道台十九線公路由北往南方向行駛
    ，行經上開路口由慢車道左轉時，疏未注意左後來車，甲○○一時煞避不及，所
    駕駛之上開大客車撞及吳文耀所騎乘之上開重型機車，致吳文耀受有頭部外傷併
    挫傷、蜘蛛網膜下出血，經送醫急救後仍不治死亡。甲○○於犯罪後未被發覺前
    向嘉義縣警察局朴子分局警員乙○○自首而接受裁判。
二、案經嘉義縣警察局朴子分局報請臺灣嘉義地方法院檢察署檢察官督同檢驗員相驗
    後自動偵查起訴。
    理  由
一、訊據被告甲○○固坦承其於上開時、地駕車行經上開設有閃光黃燈之路口時，疏
    未注意減速慢行，撞及被害人吳文耀所騎乘之上開重型機車之事實，惟辯稱：其
    係以時速六十公里之速度行駛云云。然查：上開交通事故發生時被告所駕駛之上
    開大客車留存於上開肇事現場之煞車距離長達二十三點五公尺，而上開肇事現場
    快車道路面狀態係屬柏油路面，且路面乾燥，依照一般公路汽車煞車距離、行車
    速度對照表之換算結果，被告肇事當時至少係以為每小時六十五公里以上之速度
    行駛，應堪認定，被告辯稱其肇事當時之時速為六十公里云云，顯係事後卸責之
    詞，不足採信，此外，並有現場照片十張、道路交通事故調查報告表一份附於偵
    查卷（第九頁至第一一頁）可稽，而被害人確係因本件交通事故，致受有頭部外
    傷併挫傷、蜘蛛網膜下出血，經送醫急救後仍不治死亡，此亦經台灣嘉義地方法
    院檢察署檢察官督同檢驗員相驗屬實，復製有勘驗筆錄、相驗屍體證明書、驗斷
    書各一份及相驗照片（偵查卷第一四頁、第二二頁至第二八頁）在卷足資佐證，
    事證明確。
二、按行車速度依標誌之規定，無標誌者，於郊外道路時速不得超過六十公里，汽車
    行駛時，駕駛人應注意車前狀況，並隨時採取必要之安全措施，且汽車行駛至交
    岔路口，其行進、轉彎應遵守燈光號誌之指示，道路交通安全規則第九十三條第
    一項第一款後段、第九十四條第三項、第一百零二條第一項第一款分別定有明文
    。經查：被告於上揭時、地駕車行經管制燈號為閃光黃燈之上開交岔路口時，自
    應遵守前揭道路交通安全規則之規定，減速慢行，並注意左右來車及車前狀況，
    隨時採取必要之安全措施，而本件交通事故發生時係晴天，日間有自然光線，柏
    油路面乾燥而無缺陷、無障礙物，且視距良好，閃光號誌動作正常，應無不能注
    意之情事，竟疏未注意，違反前揭規定，未減速慢行，仍以時速六十五公里以上
    之速度通過上開交岔路口，復未注意車前狀況，採取必要之安全措施，致其所駕
    上開大客車撞及被害人所騎乘之上開重型機車，使被害人因此受有上開傷害，被
    告行為顯有過失，而被害人騎乘上開重型機車行經上開交岔路口由慢車道左轉時
    ，疏未注意左後方來車，亦有違規定，此經送臺灣省車輛行車事故覆議鑑定委員
    會鑑定本件交通事故責任結果，復認被告駕駛上開大客車行經閃光號誌路口，未
    減速反超速行駛，與被害人駕駛重機車，行經閃光黃燈號誌路口，由慢車道左轉
    時未注意左後來車，同為肇事原因，此有該會八十九年依月十日府覆議字第八八
    一二九三號函及函附之覆議意見書各一份附於本院卷（第二四頁、第二五）可考
    ，被害人對於本件交通事故之發生雖與有過失，然仍不能解免被告刑責，而被害
    人遭被告所駕駛之上開大客車撞擊，經送醫急救後，仍因頭部外傷併挫傷、蜘蛛
    網膜下出血而不治死亡，被告之過失行為與被害人之死亡結果間，具有相當因果
    關係甚明，被告過失致死犯行，洵堪認定。
三、核被告所為，係犯刑法第二百七十六條第二項之業務過失致死罪。被告於犯罪後
    未被發覺前，在上開肇事現場向至現場處理本件交通事故時尚不知肇事者為誰之
    嘉義縣警察局朴子分局警員即證人乙○○自首其為本件交通事故之肇事者而接受
    裁判，此業經證人乙○○於本院審理時證述屬實（本院卷第一六頁背面），應依
    刑法第六十二條前段規定，減輕其刑。爰審酌本件交通事故之發生原因、被告之
    過失程度、被害人就本件交通事故之發生亦與有過失、被告迄今未與被害人家屬
    達成民事和解、所生危害及犯後雖矢口否認其於肇事當時超速行駛，然坦承其行
    經上開肇事路口時，未減速慢行之事實，非全然不知悔改之態度等一切情狀，量
    處如主文所示之刑。
據上論斷，應依刑事訴訟法第二百九十九條第一項前段，刑法第二百七十六條第二項
，第六十二條前段罰金罰鍰提高標準條例第一條前段，判決如主文。
本案經檢察官林世芬到庭執行職務。
中      華      民      國    八十九    年      三      月     二十     日
                              臺灣嘉義地方法院刑事第一庭
                                          法  官  吳  麗  英
右正本證明與原本無異。
如不服本判決，應於判決送達後十日內向本院提出上訴狀( 應附繕本 )。
中      華      民      國    八十九    年      三      月     二十     日
                                          書記官  李  子  英
附錄本案論罪科刑法條：
刑法第二百七十六條：因過失致人於死者，處二年以下有期徒刑、拘役或二千元以下
                    罰金。
                    從事業務之人，因業務上之過失犯前項之罪者，處五年以下有
                    期徒刑或拘役，得併科三千元以下罰金。


司法院資訊處製作；財團法人民間司法改革基金會備份。
